【裁判字號】    92,家抗,68
【裁判日期】    920625
【裁判案由】    指定遺產管理人
【裁判全文】
臺灣高等法院臺中分院民事裁定      九十二年度家抗字第六八號
      抗  告  人    乙○○
      兼法定代理人  甲○○
右當事人間指定遺產管理人事件，抗告人對於中華民國九十二年四月十八日臺灣南投
地方法院九十二年度家聲字第三號裁定提起抗告，本院裁定如左：
      主      文
抗告駁回。
抗告程序費用由抗告人負擔。
      理      由
一、抗告意旨略稱：原裁定以抗告人為被繼承人胡友騰之配偶，其各順位之繼承人均
    已拋棄繼承，而選任抗告人為胡友騰之遺產管理人。惟抗告人係單純之家庭主婦
    ，無任何社會歷練，對被繼承人之債權債務也一無所知，抗告人於拋棄繼承後，
    部分債權人強力追討債務，更造成抗告人已破碎之家庭沈重之壓力，抗告人實無
    力負擔遺產管理人之重責；況法律對於遺產管理人定有相當程度之義務，抗告人
    並非專業人士，無法善盡該等義務，勢必需另委任代理人，則對於經濟已陷入窘
    境之抗告人亦是一大負擔，倘另直接選任專業人士擔任遺產管理人，則對遺產管
    理及相關事務之處理，方能妥適進行等語。
二、按繼承開始時，繼承人有無不明，而無親屬會議或親屬會議末於一個月內選定遺
    產管理者，利害關係人得聲請法院選任遺產管理人，並由法院依公示催告程序，
    定六個月以上期限，公告繼承人，命其於期限內承認繼承。又先順序繼承人均拋
    棄其繼承權者，由次順序之繼承人繼承。其次順序繼承人有無不明或第四順序之
    繼承人均拋棄其繼承權者，準用關於無人承認繼承之規定。民法第一千一百七十
    六條第六項、第一千一百七十七條、第一千一百七十八條第一項、第二項分別定
    有明文。
三、本件相對人於原法院聲請意旨略以：相對人等為被繼承人胡友騰之債權人，相對
    人對被繼承人共有新臺幣七十九萬元之票款債權，而被繼承人之配偶乙○○，第
    一順位繼承人胡志誠、胡珮筠、胡雪兒、胡育嘉，第二順位繼承人胡阿卻、胡鄭
    金，第三順位繼承人胡見洋、胡賢坤、胡詔謙、胡桂蘭均已依法拋棄繼承，第四
    順位之繼承人胡添發、胡徐匏、鄭查某、鄭林玉里均死亡而不存在，故被繼承人
    之遺產應屬無人承認繼承，爰本於利害關係人之地位，聲請選任被繼承人之遺產
    管理人等語；並提出臺灣南投地方法院九十一年度票字第四八○號本票裁定及其
    確定證明書影本各一件、支票及退票理由單影本各六件等為證。原法院經調取該
    院九十一年度繼字第一五○號、一五三號拋棄繼承卷宗核明無訛後，認相對人為
    被繼承人之利害關係人，抗告人乙○○為被繼承人胡友騰之配偶，對於被繼承人
    胡友騰之債權債務理應最為清楚，因而裁定指定其為被繼承人胡友騰之遺產管理
    人，核無不合。雖抗告人以前揭情詞置辯，然查，遺產管理人之職務為：（一）
    編製遺產清冊（二）保存遺產必要之處置（三）聲請法院依公示催告程序，限定
    一年以上之期間，公告被繼承人之債權人及受遺贈人，命其於該期間內報明債權
    及為願受遺贈與否之聲明，被繼承人之債權人及受遺贈人為管理人所已知者，應
    分別通知之。（四）清償債權或交付遺贈物。（五）有繼承人承認繼承或遺產歸
    屬國庫時，為遺產之移交。民法第一千一百七十九條定有明文。而依相對人所指
    ，被繼承人於南投縣埔里鎮農會尚有消費寄託款，是其遺產之管理非須專業財經
    知識；另本件抗告人為被繼承人胡友騰之配偶，依常情，其對被繼承人之財產狀
    況及債權人、債務人之所在，自較其他可供選任之遺產管理人為明暸，而能順利
    進行遺產管理人應負之前開責任。況胡友騰之繼承人均拋棄繼承，依經驗法則，
    其負債必然超過其遺產，國庫無期待利益，如以財政部國有財產局為遺產管理人
    ，無異造成以國家資源淪為私用，損及全民利益。且任遺產管理人並非對被繼承
    人之債務負責，遺產管理人之報酬或管理費用，亦得由法院參照財政部訂頒之「
    代管無人承認繼承遺產作業要點」之規定，以確定管理人報酬及管理費用，由遺
    產中支付之。當不致增加抗告人之財務負擔。從而，抗告人執前開各節，指摘原
    裁定不當，求予廢棄，非有理由，應予駁回。
四、據上論結，本件抗告為無理由，依非訟事件法第二十八條、第八條第二項，民事
    訴訟法第四百九十二條第一項、第九十五條、第七十八條，裁定如主文。
中      華      民      國    九十二    年      六      月    二十五    日
~B1民事第六庭審判長法  官  吳火川
~B2                法  官  陳繼先
~B3                法  官  吳惠郁
右為正本係照原本作成。
不得抗告。
~B                書記官  柯孟伶
中      華      民      國    九十二    年      六      月    二十七    日
                                                                        Ｙ


司法院資訊處製作；財團法人民間司法改革基金會備份。
